【裁判字號】    94,訴,1114
【裁判日期】    950307
【裁判案由】    殺人未遂等
【裁判全文】
臺灣基隆地方法院刑事判決              94年度訴字第1114號
公  訴  人  臺灣基隆地方法院檢察署檢察官
被      告  丁○○
指定辯護人  本院公設辯護人  乙○○
上列被告因殺人未遂等案件，經檢察官提起公訴（94年度偵字第
3300號），本院判決如下：
    主  文
丁○○傷害人之身體，累犯，處有期徒刑壹年肆月，扣案之番刀
壹把，沒收；又以非法方法，剝奪人之行動自由，累犯，處有期
徒刑月。應執行有期徒刑壹年陸月，扣案之番刀壹把，沒收。
    事  實
一、丁○○有竊盜、毒品等前科，最近一次因違反毒品危害防制
    條例案件，經本院以93年基簡字第983 號判決判處有期徒刑
    3月確定，於民國94年3月23日易科罰金執行完畢。
二、緣丁○○與丙○○（起訴書誤載為徐雅慧）原為男女朋友關
    係，丁○○因不滿其友人甲○○與丙○○交往，造成其與丙○○分手，亟思尋釁報復。94年8 月16日晚間，丁○○獲悉
    甲○○與丙○○在基隆市○○路48號2 樓之「戲骨網際網路
    店」（下稱網咖店），旋於同日晚間9 時30分許，持其所有
    之番刀1 把（非屬槍砲彈藥刀械管制條例所列管之刀械），
    前往上開網咖店，先出言質問甲○○為何要與丙○○交往，
    語畢即基於傷害身體之犯意，持上開番刀朝甲○○頭部敲擊
    一下，使甲○○受有頭部裂傷6 ×0.6 公分之傷害，甲○○
    遭擊傷後，立即跑離躲避。丁○○見報復目的已達，因欲與
    丙○○攤牌談判，竟以徒手強拉之強暴方式，強要丙○○與
    其一同離去，先共乘機車將丙○○帶往基隆外木山海邊談判
    ，再於同日晚間11時許，將徐雅慧帶回其位於基隆市○○○
    路208巷170號5 樓之住處房間內，其間因丙○○表示要趕著
    回家，丁○○竟升高為剝奪行動自由之犯意，手持美工刀，
    除推出部分刀身，另嚇稱「不要亂動」，以此強暴之非法方
    法剝奪丙○○之行動自由。嗣於翌（17）日凌晨2 時許，經
    警據報前往丁○○上址住處而查獲，並扣得上開番刀1 把，
    而查悉上情。
三、案經甲○○、丙○○告訴而由基隆市警察局第一分局報告臺
    灣基隆地方法院檢察署檢察官偵查起訴。
    理  由
一、按被告以外之人於審判外之言詞或書面陳述，除法律有規定
    者外，不得作為證據，刑事訴訟法第159條第1項固有明文。
    惟被告以外之人於審判外之陳述，經當事人於審判程序同意
    作為證據，法院審酌該言詞陳述或書面陳述作成時之情況，
    認為適當者，亦得為證據；當事人、代理人或辯護人於法院
    調查證據時，知有上開刑事訴訟法第159條第1項不得為證據
    之情形，而未於言詞辯論終結前聲明異議者，視為有前項之
    同意，刑事訴訟法第159條之5亦有明文。查本件卷內證人舒
    孝齊前於警詢與檢察官偵查中之證言，依法屬被告以外之人
    於審判外之陳述，惟被告丁○○、辯護人均不爭執上開證據
    之證據能力，且經本院於審判期日提示予被告、辯護人，並
    告以筆錄內容要旨，被告、辯護人均表示無意見，且未聲明
    異議（95年2 月22日審判筆錄參照），依前揭法條意旨，自
    得援為本案證據，應先敘明。
二、訊據被告就上開傷害犯行坦承不諱，核與證人丙○○於本院
    之結證情節大致相符。公訴意旨雖以被告係基於殺人之故意
    而行兇，認被告所犯者係殺人未遂罪云云，然查：
    (一)刑法上殺人未遂罪與傷害罪之區別，應視加害人有無殺
        意以為斷。被害人所受傷害程度，固不能據為認定有無
        殺意之唯一標準，但加害人下手及經過情形如何，於審
        究犯意方面，仍不失為重要參考資料。
    (二)訊據被告堅決否認其有殺害被害人甲○○之犯意，辯稱
        其當時係以扣案番刀之刀背敲擊甲○○一下，目的只是
        要教訓甲○○等語，核與目擊證人舒孝齊於檢察官偵查
        中結證稱：被告用刀子往甲○○頭部敲一下，並說「這
        只是給你一個警告」等情相符（偵查卷第160、161頁參
        照），足見被告辯稱其並非持刀「砍」人，而是用刀背
        敲擊甲○○頭部，目的在教訓甲○○之說詞，非無所據
        。
    (三)又被害人甲○○遭被告持扣案番刀傷害，頭部因此受有
        6X0.6 公分之撕裂傷，深度達到頭骨外層，傷口邊緣整
        齊之事實，有偵查卷附行政院衛生署基隆醫院（下稱署
        立基隆醫院）驗傷診斷書、本院卷附署立基隆醫院95年
        1 月20日基醫病字第0950000092號函可稽。而扣案番刀
        經本院當庭勘驗，長度54公分，其中刀刃長33公分，材
        質為鐵製，刀身寬5公分，刀背厚度0.4公分，刀面輕微
        鏽蝕，刀刃形狀為彎月狀，單面開刃，非屬槍砲彈藥刀
        械管制條例所列管之刀械，刀鋒本身未見特別銳利情形
        （95年2 月21日審判筆錄參照），則若被告係以該番刀
        之刀刃部分砍殺甲○○之頭部，衡情應無可能僅造成上
        開傷勢；而扣案番刀之刀背為0.4 公分，被告若持之敲
        擊甲○○之頭部，確有可能因重力加速度而形成較刀背
        為寬之0.6 公分撕裂傷。況扣案番刀前經與甲○○之唾
        液一併送請內政部警政署刑事警察局鑑驗，經以棉棒採
        樣刀身、刀背及刀鋒，以Kastle-Meyer血跡檢測結果，
        呈弱陽性反應，抽取DNA 檢測，未檢出型別，有偵查卷
        附該局94年12月13日刑醫字第0940157851號鑑驗書可參
        ，亦即扣案番刀雖可檢出微弱血跡反應，但血跡中無法
        檢出足資比對DNA 型別之資料，亦無積極證據顯示被告
        係以番刀之刀刃砍殺甲○○。再參諸證人舒孝齊於偵查
        中結證稱：被告用刀子往甲○○頭部「敲」一下等語，
        本院因認在缺乏其他積極證據相佐下，應從有利被告之
        認定，亦即被告係持扣案番刀之刀背敲擊甲○○成傷。
        則若被告主觀上係以殺人犯意而為上開犯行，在現場無
        人阻止之情形下（甲○○於本院之證述內容參照），理
        應持扣案番刀之刀刃砍殺甲○○，焉有以刀背敲擊一下
        即罷手之可能？是以本院認定被告主觀上應係基於傷害
        犯意而持刀背敲擊甲○○成傷。被告上開辯解，應屬可
        信。
三、訊據被告矢口否認其有上開剝奪被害人丙○○行動自由之犯
    行，辯稱丙○○係自願陪同離開網咖店，先一起前往基隆外
    木山海邊，再返回其住處，絕無剝奪丙○○之行動自由云云
    。惟查：
    (一)被害人丙○○於本院審理中雖曾證稱其自願與被告離開
        網咖店，並一起前往外木山海邊、被告住處等語，惟其
        亦證稱當時因為看到被告拿刀而被嚇到，所以才會跟被
        告一起離去，如果被告當時沒有拿刀，不會願意與被告
        離開，且被告是拉著其左手手腕出來騎機車，一直到返
        回被告住處房間之前，被告均將刀插放在褲腰間，後來
        在被告房間內，其曾表示要回家，被告拿出一把美工刀
        ，並推出部分刀身，叫其「不要亂動」等語（95年2 月
        21日審判筆錄參照），參諸被告自承其在網咖店，曾拉
        住丙○○之手，並稱「回家，把事情說清楚」等語（95
        年1 月18日準備程序筆錄參照），足見丙○○絕非出於
        自願而與被告一起離開網咖店、前往外木山海邊以及返
        回被告住處。況依丙○○之證述，其於案發後已與被告
        復合，目前為男女朋友關係，則其上開翻異有利被告之
        證述內容，顯係男女情誼下之迴護飾詞，不足採信。
    (二)又刑法第302條第1項之剝奪他人行動自由罪，係指行為
        人以強暴、脅迫、詐欺等方法，使被害人喪失或抑制其
        行動自由或意思活動之自由。前揭剝奪人之行動自由罪
        與同法第304條第1項之強制罪，其所保護之法益，均為
        被害人之自由，惟第302條第1 項之法定刑，既較第304
        條第1 項為重，故行為人以強暴脅迫使人行無義務之事
        ，或妨害人行使權利之目的，而其方法已達於剝奪人之
        行動自由之程度時，其以強暴脅迫進使人行無義務之事
        或妨害人行使權利之行為已為剝奪人行動自由之行為所
        吸收，應祇成立剝奪人行動自由罪，以上均為我國終審
        機關採行之一致見解。被告雖以丙○○一路上均未呼救
        ，在其家中房間內，身體未受束縛，辯稱其並無剝奪行
        動自由云云。然丙○○原係被告之女友，在場目睹被告
        持刀傷害其斯時男友甲○○，又遭被告強拉手腕離去，
        再見及被告始終將作案番刀插放褲腰，於此驚嚇恐慌之
        際，就令未曾出言向路人呼救，亦與事理無違。而丙○○雖在被告房間內未受身體束縛，然其既已表明要趕著
        回家，因被告拿出美工刀，並推出部分刀身，嚇稱「不
        要亂動」而無法自由離去，足認被告一開始係以強暴方
        式強要丙○○一起離開網咖店、前往外木山海邊以及返
        回住處談判，以此方式使丙○○行無義務之事，待返回
        住處房間內，因丙○○表明要離去，被告犯意提升至剝
        奪行動自由，故手持美工刀喝令丙○○「不要亂動」，
        則依上開說明，被告上開行為業已該當刑法第302條第1
        項之剝奪他人行動自由罪，且無需再論以刑法第304 條
        第1項之強制罪。
    (三)至被害人丙○○於本院作證時，雖一再證稱其並未遭到
        被告強押，然本院認定被告係先出於使人行無義務之事
        之犯意而強要丙○○一起離去，直至返回住處房間內，
        始升高犯意而剝奪丙○○之行動自由，本無認定被告以
        「強押」方式將丙○○帶離網咖店，此部分之事實認定
        與丙○○上開證述內容不生齟齬。而證人舒孝齊雖於偵
        查中結證稱丙○○是自己與被告離開網咖店（偵查卷第
        160 頁參照），然此僅為證人個人主觀上之觀察意見，
        且被告當時之行為犯意僅為使丙○○行無義務之事，並
        無剝奪行動自由之外顯行為，究不能憑此認定丙○○當
        時係出於自願而與被告一同離去。故本案事證明確，被
        告傷害、剝奪行動自由之犯行均堪認定，應依法論科。
四、核被告所為，係犯刑法第277條第1項之傷害，同法第302 條
    第1 項之剝奪他人行動自由等罪。公訴意旨雖以被告持刀傷
    人係犯刑法第271條第2 項、第1項之殺人未遂罪，然此部分
    既經本院認定為普通傷害罪，且經被害人甲○○合法提出告
    訴，被告與辯護人於本院審理期間亦均以坦承普通傷害罪為
    其答辯重點，訴訟防禦權已足資保障，且基本社會事實相同
    ，爰依法變更起訴法條。又被告所犯上開二罪，犯意個別，
    罪名不同，應予分論併罰。查被告前曾受如事實欄所載有期
    徒刑之執行，此有臺灣高等法院被告前案紀錄表附卷可考，
    其於有期徒刑執行完畢後5 年以內，再犯本件最重本刑為有
    期徒刑以上之刑之罪，為累犯，應加重其刑。本院審酌被告
    僅因感情糾紛，不思理性解決，竟在網咖店內公然持刀打傷
    被害人甲○○，並強要被害人丙○○一起離去，進而剝奪行
    動自由，其法治觀念淡薄，行為囂張，實不宜輕縱，且犯後
    未能賠償被害人所受損害，僅坦承部分罪行之態度等一切情
    狀，分就上開二罪量處如主文所示之刑，並定其應執行刑。
五、扣案之番刀1 把，係被告所有且供本件傷害犯罪所用之物，
    業經被告供承在卷，自應依法宣告沒收。至被告持以剝奪被
    害人丙○○行動自由之美工刀1 把，因未據扣案，為免將來
    執行困難，爰不予宣告沒收。
據上論斷，應依刑事訴訟法第299條第1 項前段、第300條，刑法
第277條第1項、第302條第1項、第47條、第38條第1項第2款、第
51條第5款，罰金罰鍰提高標準條例第1條前段，判決如主文。
本案經檢察官戊○○到庭執行職務。
中    華    民    國    95    年    3     月    7     日
                  刑事第五庭審判長法  官  陳志祥
                                  法  官  陳玉雲
                                  法  官  楊皓清
以上正本證明與原本無異。
對於本件判決如有不服，應於收受送達後10日內，向本院提出上
訴書狀，上訴於臺灣高等法院，並按他造當事人之人數附具繕本
。
中    華    民    國    95    年    3     月    7     日
                                  書記官  王月娥
附錄論罪法條：
刑法第277條第1項
傷害人之身體或健康者，處3年以下有期徒刑、拘役或1千元以下
罰金。
刑法第302條第1項
私行拘禁或以其他非法方法，剝奪人之行動自由者，處5 年以下
有期徒刑、拘役或300元以下罰金。


司法院資訊處製作；財團法人民間司法改革基金會備份。
